【裁判字號】    94,簡,450
【裁判日期】    950127
【裁判案由】    有關行政執行事務
【裁判全文】
高雄高等行政法院判決
                                     94年度簡字第00450號
原      告  甲○○
訴訟代理人  丙○○
被      告  財政部臺灣省南區國稅局
代  表  人  乙○○局長
上列當事人間因有關行政執行事務事件，原告不服法務部行政執
行署台南行政執行處93年度綜所稅執字第111215號強制執行，提
起本件行政訴訟。本院判決如下：
    主  文
原告之訴駁回。
訴訟費用由原告負擔。
    事  實  及  理  由
一、緣原告因滯欠88年度綜合所得稅合計新台幣（下同）76,894
    元（含行救利息、滯納金及滯納利息等），被告所屬台南市
    分局依據稅捐稽徵法第24條第1項前段規定，於民國（下同
    ）93年9月22日以南區國稅南市四字第0930047920號函台南
    市臺南地政事務所，對原告所有坐落台南市○區○○里○○
    路148巷23弄66號建物為禁止處分登記，並於原告對被告之
    上開稅捐核定處分提起行政爭訟確定後，依法移送法務部行
    政執行署台南行政執行處（下稱台南行政執行處）強制執行
    ，該處於94年10月5日核發執行命令，扣押原告於合作金庫
    南興分行存款26,776元。原告不服，遂提起本件行政訴訟。
二、原告起訴意旨略以：原告因綜合所得稅事件，經被告移送台
    南行政執行處以93年度綜所稅執字第111215號進行強制執行
    ，台南行政執行處乃對原告於合作金庫銀行帳戶存款核發執
    行命令，惟被告既已依據稅捐稽徵法第24條第1項規定，於
    93 年9月22日以南區國稅南市四字第0930047920號函台南市
    台南地政事務所，對原告所有台南市○區○○路148巷23弄
    66號建物為禁止處分之登記，自不應再對存款部分予以執行
    云云，並求為判決被告對執行扣押存款令應予撤回，及原告
    在行政救濟程序進行中得提供擔保，不得任意扣押銀行存款
    。被告則以：(一)原告不服被告台南市分局核定其88年度綜合
    所得稅，遞經行政救濟，業經最高行政法院上訴審裁定駁回
    確定在案，被告台南市分局為保全稅捐，爰依稅捐稽徵法第
    24條第1項前段規定，對原告所有坐落臺南市○區○○里○
    ○路148巷23弄66號建物，函請台南地政事務所為禁止處分
    登記。嗣原告逾稅款繳納期限仍未繳納，被告台南市分局乃
    依稅捐稽徵法第39條第1項前段規定，移送台南行政執行處
    強制執行，惟被告台南市分局禁止原告處分其房屋，僅為稅
    捐保全措施，並非限制行政執行機關不得再為其他強制執行
    之行為，原告所訴，顯係誤解法令。(二)次查本件原告係對台
    南行政執行處就其銀行帳戶存款核發執行命令之執行程序不
    服，依行政執行法第9條規定，對於執行命令申請停止執行
    ，應向執行機關（即台南行政執行處）為之，惟原告向無權
    限之被告提起異議，自非適法等語置辯，並求為判決駁回原
    告之訴。
三、按「原告之訴，依其所訴之事實，在法律上顯無理由者，行
    政法院得不經言詞辯論，逕以判決駁回之。」行政訴訟法第
    107條定有明文。又按提起撤銷訴訟，須以經過合法訴願為
    其前提，其未經過合法訴願程序，遽行提起行政訴訟，自非
    法之所許，此觀行政訴訟法第4條第1項規定甚明。次按「義
    務人或利害關係人對執行命令、執行方法、應遵守之程序或
    其他侵害利益之情事，得於執行程序終結前，向執行機關聲
    明異議。前項聲明異議，執行機關認其有理由者，應即停止
    執行，並撤銷或更正已為之執行行為；認其無理由者，應於
    10日內加具意見送直接上級主管機關於30日內決定之。行政
    執行，除法律另有規定外，不因聲明異議而停止執行。但執
    行機關因必要情形，得依職權或申請停止執行。」行政執行
    法第9條亦有明文。再按「行政執行如依行政機關作成之行
    政處分或法院裁定為之者，其聲明異議係對上述行政執行程
    序有關的事項有所不服請求救濟，與義務人對行政機關作成
    之行政處分不服應循訴願、行政訴訟程序請求救濟，或對法
    院裁定不服，應提抗告者，迥然不同。故處理本條聲明異議
    之機關，最高層次祇到執行機關之直接上級主管機關為止，
    又執行機關或其直接上級主管機關對聲明異議所為之決定，
    非行政處分，義務人或利害關係人不得對之提起訴願或行政
    訴訟。政執行貴在迅速有效，始能提高行政效率，故其救濟
    程序宜採簡易之聲明異議方式。除執行機關認其聲明異議有
    理由，應即停止執行，並撤銷或更正已為之執行行為外，如
    認其無理由者，應於十日內加具意見，送直接上級主管機關
    於30日內決定之，異議人對之不得再聲明不服。」有行政執
    行法第9條之立法理由可資參照。因此，行政執行法第9條所
    定之聲明異議程序有別於一般行政救濟程序，應為一法定之
    特別救濟程序。
四、經查，本件原告係對台南行政執行處93年度綜所稅執字第11
    1215號強制執行事件，於94年10月5日所核發執行命令，扣
    押原告於合作金庫南興分行存款26,776元不服，聲明異議，
    為原告所自承在卷，揆諸前揭法律規定，聲明異議應對執行
    機關或其上級機關為之，原告以被告為對象聲明異議，求為
    判決被告對執行扣押存款令應予撤回，及原告在行政救濟程
    序進行中得提供擔保，不得任意扣押銀行存款，其當事人為
    不適格，自應予以駁回（原告聲明異議部分，業經本院於94
    年10月25日以高行真紀審三94訴00875字第0940007364號函
    移台南行政執行處辦理）。又縱原告係提起撤銷訴訟，惟原
    告並未踐行訴願先行程序，其訴為不合法，併此敘明。
五、至原告於補充理由狀聲明被告對執行扣押存款令應予撤回，
    及原告在行政救濟程序進行中得提供擔保，不得任意扣押銀
    行存款之請求，縱其所提起者為一般給付訴訟，則按「人民
    與中央或地方機關間，因公法上原因發生財產上之給付或請
    求作成行政處分以外之其他非財產上之給付，得提起給付訴
    訟。因公法上契約發生之給付，亦同。」行政訴訟法第8條
    第1項定有明文，惟此一般給付之訴，乃在於實現公法上給
    付請求權而設，因此，欲提起一般給付訴訟，須以該訴訟得
    「直接」行使給付請求權者為限。經查，本件原告88年度綜
    合所得稅事件，遞經行政救濟，業經最高行政法院裁定駁回
    確定在案，為兩造所不爭，則被告於該行政爭訟確定後，原
    告仍未按期繳納，乃依稅捐稽徵法第39條第1項前段規定，
    移送台南行政執行處強制執行，並無不合，至是否撤回執行
    或准原告提供擔保，均屬被告之職權，非原告得以訴訟請求
    ，是原告前開主張，並不可採。又原告苟係對台南行政執行
    處所為對原告銀行帳戶存款核發執行命令之執行程序不服，
    申請停止執行，依法亦應向執行機關為之（最高行政法院94
    年度裁字第2855號裁定參照），併此敘明。
六、綜上所述，本件原告以被告為對象，對台南行政執行處所核
    發之執行命令聲明異議，其當事人顯不適格；又原告所提訴
    訟苟為一般給付訴訟，亦乏請求權之基礎，自應予以駁回，
    並不經言詞辯論為之。
七、據上論結，本件原告之訴為顯無理由，爰依行政訴訟法第23
    6條、第233條第1項、第107條第3項、第195條第1項後段、
    第98條第3項前段，判決如主文。
中    華    民    國    95    年     1    月   27     日
                        第二庭法  官  戴見草
以上正本係照原本作成。
如不服本判決，應於送達後20日內，向本院提出上訴狀並表明上
訴理由，如於本判決宣示後送達前提起上訴者，應於判決送達後
20日內補提上訴理由書（須按他造當事人人數附繕本）。
提起上訴應預繳送達用雙掛號郵票7份（每份34元）。
中    華    民    國    95    年     1    月   27     日
                              書記官  蔡玫芳
附註:
行政訴訟法第235條（第1項、第2項）:
對於適用簡易程序之裁判提起上訴或抗告，須經最高行政法院之
許可。
前項許可，以訴訟事件所涉及之法律見解具有原則性者為限。


司法院資訊處製作；財團法人民間司法改革基金會備份。
